臺灣桃園地方法院刑事判決　　　　　　　95年度訴字第1958號
公　訴　人　台灣桃園地方法院檢察署檢察官
被　　　告　甲○○
選任辯護人　戴文進律師
上列被告因違反槍砲彈藥刀械管制條例案件，經檢察官提起公訴
（95年度偵字第12854號），本院判決如下：
    主  文
甲○○未經許可，持有獵槍，處有期徒刑年，併科罰金新台幣
萬元，罰金如易服勞役，以新台幣壹仟元折算壹日。扣案之霰
彈槍壹枝（槍枝管制編號0000000000號）及制式霰彈
玖顆均沒收。
    事  實
一、甲○○明知具殺傷力之槍砲、子彈，為槍砲彈藥刀械管制條
　　例第4 條第1 項第1 款、第2 款管制之物品，未經中央主管
    機關許可，不得持有，竟基於持有槍、彈之犯意，於民國80
    年間某日，在臺中某不詳處所內，拾得他人所丟棄屬於槍砲
    彈藥刀械管制條例第4 條第1 項第1 款所定獵槍種類之12GA
    UGE 之制式霰彈長槍1 枝（槍枝管制編號：0000000000號）
    、12 GAUGE之制式霰彈12顆，即未經許可而持有之，並將之
    藏放在住處及車牌號碼KV－6291號之自用小客車內等地，嗣
    於95年5 月30日11時15分許，為警在停放在桃園縣新屋鄉○
    ○村○○○○道路旁某工地內之車牌號碼KV－6291號之自用
    小客車內查獲，並扣得上揭12 GAUGE之制式霰彈長槍1 枝（
    槍枝管制編號：0000000000號）、12GAUGE 之制式霰彈12顆
    ，而查悉上情。
二、案經桃園縣政府警察局楊梅分局報請台灣桃園地方法院檢察
    署檢察官偵查起訴。
    理  由
壹、程序方面：
一、被告審判外之自白筆錄：
    按被告之自白，非出於強暴、脅迫、利誘、詐欺、疲勞訊問
    、違法羈押或其他不正之方法，且與事實相符者，得為證據
    。被告陳述其自白係出於不正之方法者，應先於其他事證而
    為調查。該自白如係經檢察官提出者，法院應命檢察官就自
    白之出於自由意志，指出證明之方法。刑事訴訟法第156 條
    第1 項、第3 項分別定有明文。查被告甲○○於準備程序、
    審判期日對於公訴檢察官提出其警詢及偵查訊問筆錄之證據
    能力均不爭執，本院亦查無明顯事證足認檢察官及警察機關
    於製作該等筆錄時，有對被告施以法所禁止之不正方法等情
    事，是被告審判外之自白陳述筆錄係出於其任意性所製作，
    具證據能力。
二、次按除前三條（即刑事訴訟法笫159 條之1 至159 條之3 ）
    之情形外，下列文書亦得為證據：(一)除顯有不可信之情況外
    ，公務員職務上製作之紀錄文書、證明文書；(二)除顯有不可
    信之情況外，從事業務之人於業務上或通常業務過程所須製
    作之紀錄文書、證明文書；(三)除前二款之情形外，其他於可
    信之特別情況下所製作之文書，刑事訴訟法笫159 條之4 定
    有明文。經查，卷附搜索扣押筆錄、扣押物品目錄表（偵卷
    第14頁至第18頁），雖屬被告以外之人於審判外之書面陳述
    ，惟均係具公務員身分之司法警察等本於法定職務所製作，
    其中搜索扣押筆錄、扣押物品目錄表更係當場為之，並交付
    所有人、持有人或保管人1 份，如有錯誤可請求當場更正，
    可信性極高，衡諸上開規定，上開文書自均得為證據，而具
    有證據能力。
三、末按被告以外之人於審判外之言詞或書面陳述，除法律有規
    定者外，不得作為證據，刑事訴訟法笫159 條笫1 項定有明
    文。而上開條文所謂「法律另有規定者」係指同法笫159 條
    之1 至第159 條之5 及第206 條等規定。經查，卷附內政部
    警政署刑事警察局95年8 月9 日刑鑑字第0950079070號鑑驗
    通知書1 份，固係被告以外之人於審判外之書面陳述。惟依
    刑事訴訟法笫198 條、第208 條之規定，所謂鑑定乃指於刑
    事訴訟程序中為取得證據資料而由檢察官或法官指定具有特
    別知識經驗之鑑定人、學校、機關或團體，就特定之事物，
    以其專業知識加以分析、實驗而作判斷，以為偵查或審判之
    參考。故而，不論鑑定人或鑑定機關、學校、團體，均應由
    檢察官或法官視具體個案之需要而為選任，始符合刑事訴訟
    法第198 條、第208 條之規範本旨，否則所為鑑定，仍屬於
    傳聞證據。但對於司法警察機關調查中之案件，或有量大或
    急迫之情形，為因應實務之現實需求，認為當然有鑑定之必
    要者，基於檢察一體原則，得由該管檢察長對於轄區內之案
    件，以事前概括選任鑑定人或囑託鑑定機關（團體）之方式
    ，俾便轄區內之司法警察官、司法警察對於調查中之此類案
    件，得即時送請事前已選任之鑑定人或囑託之鑑定機關（團
    體）實施鑑定，業經法務部92年9 月1 日法檢字第09200350
    83號函釋在卷。而臺灣高等法院檢察署檢察長概括選任法務
    部調查局、內政部警政署刑事警察局為「槍彈有無殺傷力之
    鑑定」鑑定機關，概括選任法務部調查局、內政部警政署刑
    事警察局、國防部憲兵司令部情報處刑事鑑識中心為「槍彈
    比對鑑定」鑑定機關，有臺灣高等法院檢察署檢察長概括選
    任鑑定機關名冊可按。是本件扣案霰彈長槍及制式霰彈有無
    殺傷力鑑定，係由桃園縣政府警察局桃園分局送請內政部警
    政署刑事警察局鑑定，而內政部警政署刑事警察局為臺灣高
    等法院檢察署檢察長概括選任鑑定機關，該鑑定機關依刑事
    訴訟法笫206 條所出具之書面鑑定報告，屬上開刑事訴訟法
    笫159 條第1 項規定中之「法律另有規定」，則依上開規定
    之反面解釋，屬傳聞證據之例外，自有證據能力。
貳、實體方面：
一、訊據被告迭自警詢、偵查及本院審理中均坦承於上開時、地
    持有具有殺傷力之制式霰彈長槍1 支及制式霰彈12顆，扣案
    之制式霰彈槍1 支及制式霰彈12顆，經送內政部警政署刑事
    警察局鑑定，經以性能檢驗法、制式子彈試射法、比對顯微
    鏡比對法鑑定結果，認為：送驗制式霰彈槍1 枝（槍枝管制
    編號：0000000000號），研判係12GAUGE 之制式霰彈長槍，
    其上未發現國別、廠牌及型號等標記，機械性能良好，可擊
    發12GAUGE 之制式霰彈，認具有殺傷力；送驗制式霰彈12顆
    ，認均係12GAUGE 之制式霰彈（試射3 顆），認均具殺傷力
    等情，亦有該局95年8 月9 日刑鑑字第0950079070號槍彈鑑
    定書1 份附卷可稽（見偵卷第51頁至第53頁）。是被告持有
    具殺傷力或破壞力之制式霰彈長槍及制式霰彈犯行，應可確
    認。被告雖另辯稱：伊於被查獲前有透過伊弟弟劉德癸向承
    辦員警表明要自首，因為警員許偉琪到現場時並未穿制服，
    伊一開始不知道許偉琪是警員，後來劉德癸說許偉琪是警員
    後，伊即帶同許偉琪至伊所有之自用小客車上拿出被查獲之
    槍枝、子彈，應構成自首云云。經查：
  (一)按「自首以對於未發覺之罪投案而受裁判為要件，至其方式
    雖不限於自行投案，即託人代理自首或向非偵查機關請其轉
    送，亦無不可，但須有向該管司法機關自承犯罪而受裁判之
    事實，始生效力，若於犯罪後，僅向被害人或非有偵查犯罪
    職務之公務員陳述自己犯罪之事實，而無受裁判之表示，即
    與自首之條件不符」，最高法院著有50年台上字第65號判例
    可資參照。
  (二)證人即被告之弟弟劉德癸於本院審理時雖證述：被告有告訴
    伊要報繳槍枝，叫伊找認識的警員說要報繳，伊就向警員阿
    琪（即許偉琪）表示有槍要繳交處理，請阿琪有空過來處理
    ，伊在被查獲當天有打電話給阿琪，說工地有槍放在那裡會
    出問題，叫阿琪過來處理，但沒有告訴阿琪槍是何人所有，
    阿琪也不知道被告是伊哥哥，可能警察到現場時，被告被嚇
    到，所以不知道要說什麼，警員到現場時伊亦在場，伊有用
    比的向警員表示槍在車上，但並無用比的表示車上的槍是被
    告的云云（見本院卷49頁至第53頁），惟據證人即查獲員警
    許偉琪於本院審理時證述：伊在查另1 件流氓案件時，知道
    被告與該流氓有衝突，兩邊可能要衝突起來，劉德癸之前曾
    打電話告訴伊說可能會出事，伊也有聽說工地有槍，有人看
    見被告會背著槍出來，在95年5 月30日早上劉德癸有打電話
    給伊，說工地有槍要伊去處理，但並無提到持有槍枝的人要
    向警方繳交槍枝，伊當時本來要下班了，怕出問題，所以就
    與所長一起到現場，到現場後，伊有告訴被告伊是警察，被
    告正在操作怪手，現場還有另外2 個工人，旁邊的年輕人有
    跟被告說伊是管區的，伊看見工地停放1 台車輛，被告說不
    是他的，伊問被告在你工地的車不是你的是誰的，被告說不
    知道是何人的，說他是開BMW 的車，但伊看見被告腰間掛著
    鑰匙與那台日產車相同，就問被告說槍枝是否在車上，被告
    就不說話，因為那台車子是工地在使用，但被告表示不知情
    ，相當可疑，伊向被告表示說如果車子不是你的，伊就要將
    車子拖回去，不然就將車子打開，被告才將車子打開，一打
    開後就看見槍枝，被告並無表示要將槍交出去，伊一開始並
    不確定槍在車子裡面，只是隨口問車子是誰的，被告就說不
    是他的，伊才懷疑槍可能在車子裡面，在伊打開車子後還沒
    有發現槍枝前，被告並無主動說車子裡有槍等語（見本院卷
    第32頁至第40頁、第53頁至第54頁），足以證明被告雖託其
    弟弟劉德癸向員警表示欲報繳槍枝，惟劉德癸與警員「阿琪
    」即許偉琪聯繫時，僅稱工地有槍，有流氓要起衝突，並無
    提及被告要自首報繳槍枝或被告持有槍枝之事實，且於員警
    許偉琪至被告藏槍之工地訪查時，被告亦無主動表明持有槍
    枝並願意接受裁判之意思，參之上開判例意旨，自不符合自
    首之要件，併予敘明。
二、按持有槍砲為長時間之繼續，乃行為之繼續而非狀態之繼續
    ，故如未受允准，持有槍砲而無正當理由之行為持續長時間
    ，於終止持有前，均在其犯罪行為實施中。其間法律縱有變
    更，其行為既繼續實施至新法施行以後，即與犯罪後法律有
    變更之情形不同，不生新舊法比較適用之問題（最高法院75
    年度台上字第3370號判決意旨參照）。查槍砲彈藥刀械管制
    條例第11條雖先於89年7 月5 日修正公布（同年月7 日生效
    ），嗣於94年1 月26日再次修正公布（同年月28日生效），
    最新修正公布之規定係將原條例第8 條與第10條、第11條合
    併修正移列為修正條文第8 條，原條例第10、11條刪除，依
    前揭說明，被告持有制式霰彈長槍之行為，乃行為之繼續而
    非狀態之繼續，其持有行為繼續至94年1 月28日新法施行後
    ，故不生行為後法律變更應為新舊法比較之問題，自應適用
    其行為終止時之現行槍砲彈藥刀械管制條例第8 條第4 項之
    規定論處。另該條例第12條之規定則未經修正，自無上揭說
    明是否有新舊法比較適用之餘地，先予敘明。
三、制式霰彈槍係屬獵槍（參卷附內政部警政署83年1 月18日83
    警署保字第377 號函），而制式霰彈係屬槍砲彈藥刀械管制
    條例第4 條第1 項第2 款之子彈。核被告所為，係犯槍砲彈
    藥刀械管制條例第8 條第4 項之未經許可持有獵槍罪、同條
    例第12條第4 項未經許可持有具殺傷力之子彈罪。又被告以
    一持有行為，同時觸犯槍砲彈藥刀械管制條例第8 條第4 項
    、同條例第12條第4 項之罪名，為想像競合犯，應依修正後
    刑法第55條規定，從一重之未經許可持有獵槍罪處斷（刑法
    想像競合犯之規定，雖修正增加但書科刑之限制，惟係屬法
    理之明文化，非屬刑法第2 條第1 項所謂之法律變更，應依
    一般法律適用原則，適用裁判時法，最高法院95年11月7 日
    刑事庭會議決議參照）。爰審酌被告持有前開具有殺傷力之
    制式霰彈槍及霰彈，對社會產生潛在之危險，影響社會安全
    秩序非輕，暨其犯後坦承犯行，態度尚稱良好等一切情狀，
    量處如主文所示之刑。又查修正前刑法第42條第1 項、第2
    項、第3 項原規定「罰金應於裁判確定後兩個月內完納，期
    滿而不完納者，強制執行，其無力完納者，易服勞役；易服
    勞役以1 元以上3 元以下，折算1 日，但勞役期限不得逾6
    個月；罰金總額折算逾6 個月之日數者，以罰金總額與6 個
    月之日數比例折算」，此折算標準並應適用修正前罰金罰鍰
    提高標準條例第2 條規定，就其原定數額提高為100 倍折算
    1 日，亦即被告行為時之易服勞役折算標準，應以銀元100
    元以上300 元以下之數額折算1 日，經換算為新臺幣，則應
    以新臺幣300 元以上900 元以下折算1 日。至依95年7 月1
    日施行之修正後刑法第42條第1 項、第3 項、第5 項則規定
    「罰金應於裁判確定後2 個月內完納，期滿而不完納者，強
    制執行，其無力完納者，易服勞役。但依其經濟或信用狀況
    ，不能於2 個月內完納者，得許期滿後1 年內分期繳納。遲
    延1 期不繳或未繳足者，其餘未完納之罰金，強制執行或易
    服勞役；易服勞役以新臺幣1,000 元、2,000 元或3,000 元
    折算1 日，但勞役期限不得逾1 年；罰金總額折算逾1 年之
    日數者，以罰金總額與1 年之日數比例折算」，並將原罰金
    罰鍰提高標準條例第2 條之規定刪除，是以新法所定易服勞
    役之折算標準為新台幣1,000 、2,000 、3, 000元折算1 日
    ，經比較結果，若適用修正前易服勞役之最低折算標準900
    元折算1 日，被告須易服34日勞役，若適用修正後易服勞役
    最高折算標準1000元折算1 日，則須易服30日勞役，自以修
    正後之規定對被告有利，應依修正後刑法第2 條第1 項但書
    規定，適用修正後刑法第42條第3 項關於易服勞役之規定，
    併諭知罰金易服勞役之折算標準。本案扣案之制式霰彈長槍
    1 支（槍枝管制編號：0000000000號）及驗餘制式霰彈9 顆
    ，均屬違禁物，應依刑法第38條第1 項第1 款之規定宣告沒
    收。另鑑定所試射之制式霰彈3 顆，已因擊發而不具殺傷力
    ，自非違禁物，爰不予宣告沒收之。
據上論斷，應依刑事訴訟法第299 條第1 項前段，槍砲彈藥刀械
管制條例第8 條第4 項、第12條第4 項，修正後刑法第2 條第1
項、第11條前段、第55條前段、第42條第3 項前段，刑法第38條
第1項第1款，判決如主文。
本案經檢察官蔡正雄到庭執行職務。
中　　華　　民　　國　　96　　年　　1　　月　　22  　　日
                  刑事第四庭  審判長法　官　黃斯偉
                                    法  官  陳心婷
                                    法  官  張淑華
以上正本證明與原本無異。
如不服本判決，應於送達後10日內，向本院提出上訴狀。
                                   書記官　郭中明
中　　華　　民　　國　　96　　年　　1 　　月　　23　　日
附錄本案論罪科刑法條
槍砲彈藥刀械管制條例第8條
未經許可，製造、販賣或運輸鋼筆槍、瓦斯槍、麻醉槍、獵槍、
空氣槍或第4 條第1 項第1 款所定其他可發射金屬或子彈具有殺
傷力之各式槍砲者，處無期徒刑或5 年以上有期徒刑，併科新臺
幣1 千萬元以下罰金。
未經許可，轉讓、出租或出借前項所列槍枝者，處 5 年以上有期
徒刑，併科新臺幣 1 千萬元以下罰金。
意圖供自己或他人犯罪之用，而犯前二項之罪者，處無期徒刑或
 7 年以上有期徒刑，併科新臺幣 1 千萬元以下罰金。
未經許可，持有、寄藏或意圖販賣而陳列第 1 項所列槍枝者，處
 3 年以上10年以下有期徒刑，併科新臺幣700 萬元以下罰金。
第 1 項至第 3 項之未遂犯罰之。
槍砲彈藥刀械管制條例第12條
未經許可，製造、販賣或運輸子彈者，處 1 年以上 7 年以下有
期徒刑，併科新台幣 500 萬元以下罰金。
未經許可，轉讓、出租或出借子彈者，處 6 月以上 5 年以下有
期徒刑，併科新台幣 300 萬元以下罰金。
意圖供自己或他人犯罪之用，而犯前二項之罪者，處 3 年以上
10 年以下有期徒刑，併科新台幣 700 萬元以下罰金。
未經許可，持有、寄藏或意圖販賣而陳列子彈者，處 5 年以下有
期徒刑，併科新台幣 300 萬元以下罰金。
第 1 項至第 3 項之未遂犯罰之。
